臺灣臺北地方法院民事判決　　　　　　　 99年度婚字第201號
原　　　告　劉姿萱
訴訟代理人　徐正安律師
被　　　告　鄧朱亨
上列當事人間請求離婚事件，本院於民國100年2月16日言詞辯論
終結，判決如下：
    主  文
原告之訴駁回。
訴訟費用由原告負擔。
    事實及理由
一、原告起訴主張：兩造於民國98年6月3日結婚，婚後常因經濟
    、工作、子女教養及婆媳問題爭執不休。而原告結婚時已懷
    孕 6個月，因生活環境之改變，致生活緊繃、壓力大，然被
    告卻在此時結束工作，整天在家玩網路遊戲，讓原告負擔所
    有之產檢及生產住院費用。原告坐月子期間，不得休息，需
    自行洗東西，為小孩洗澡，被告非僅不幫忙，尚為工作問題
    與原告吵架。婆婆嫌原告不打理家務、不煮飯，原告請被告
    幫忙，有時還會遭被告嫌棄、辱罵。產假結束後，原告返回
    工作崗位，小孩委託被告之大姐照顧，原告每天必須趕著返
    家帶小孩，稍晚到家，即遭被告質問，並抱怨原告讓其無法
    找工作，兩造曾因此大吵，原告母親至家裡瞭解兩造爭執緣
    由，被告及其家人均在原告母親面前指摘原告的不是。原告
    欲與被告協議離婚，被告不願意談，原告因不堪被告言語及
    精神上之虐待，乃於99年1月4日離家，離家期間被告對原告
    不聞不問，且不讓原告返家探視小孩。兩造共同生活期間，
    原告長期處於不安及爭吵狀態，已有憂鬱傾向，身體及心理
    均受重大傷害，已無法再與被告共同生活；又原告離家迄今
    ，兩造無有互動，被告對原告亦不曾聞問，不關心原告是否
    返家，顯然亦無繼續維持婚姻之意願。為此依民法第1052條
    第2項規定，求命判決兩造離婚等語。並聲明：准原告與被
    告離婚。
二、被告則以：原告結婚時已懷有身孕，被告體恤原告懷孕可能
    帶來之身體不適，因此舉凡家中大小事務，均由被告與母親
    負責處理，原告僅負責清洗夫妻之貼身衣物。而被告婚前因
    從事較具危險性之高空外牆清洗工作，故兩造婚後多次溝通
    ，在原告之建議下，投入直銷工作，但工作不久，原告即抱
    怨收入不堪負荷，被告因此於 8月分在直銷工作外，另外兼
    差，只在閒暇時上網消遣。家裡生活開銷，亦全由被告負擔
    ，原告歷次之產檢，均由被告陪同，產檢費用 2-3千元，雙
    方皆曾支付，生產時之住院費用，係因原告希望刷卡累積點
    數，才由原告刷卡付費。又被告母親在原告坐月子期間，囑
    付原告多休息，負責料理三餐、家務及照顧小孩，更曾為幫
    原告變換月子餐口味，騎機車摔倒骨折。原告不願吃被告母
    親準備之飯菜，對被告母親態度傲慢，其種種不合理行為，
    家人皆以產後憂鬱症加以包容，被告母親雖曾建議原告上早
    班，但此僅為長輩之想法，並非干預原告之工作。原告恢復
    上班後，小孩半夜哭鬧，被告總是在第一時間起床照料，被
    告母親亦會幫忙安撫，小孩委託照顧期間，原告僅支付半個
    月之褓母費。原告係因個人情緒管理不佳，及因為人妻進入
    另一家庭而格格不入，多次指責被告對其不夠好，不願這樣
    過生活，吵鬧要離家，藐視婚姻之價值，被告及家人雖一再
    釋出善意，奈何原告仍執意離家。被告自始至終對婚姻秉持
    不離不棄之態度，原告離家、捏造事實訴請離婚，對被告及
    家人雖造成精神上之傷害，讓被告深感痛心，但被告並未就
    此放棄婚姻，仍期待婚姻最後能夠圓滿，並無離婚之意願等
    語，資為抗辯。並聲明：如主文所示。
三、兩造不爭執之事實：
（一）兩造98年6月3日結婚，原告於同年9月30日生下長子鄧安
      絢（並有戶籍謄本可參）。
（二）原告於99年1月4日離家迄今。
四、原告主張兩造婚後爭吵不休，被告整日上網玩遊戲，不分擔
    家事，對原告為言語及精神上之虐待等情，為被告所否認，
    並以前開情詞置辯。茲就原告請求離婚事由，審酌如下：
（一）按民法第 1052條第2項規定：有前項以外之重大事由，難
      以維持婚姻者，夫妻之一方得請求離婚。但其事由應由夫
      妻之一方負責者，僅他方得請求離婚。所謂「有前項以外
      之重大事由，難以維持婚姻者」，乃抽象的、概括的離婚
      事由，此乃緣於民法親屬編於74年修正時，為因應實際需
      要，參酌各國立法例，導入破綻主義思想所增設，其目的
      在使夫妻請求裁判離婚之事由較富彈性。但其事由應由夫
      妻一方負責者，僅他方得請求離婚，所採者為消極破綻主
      義精神，而非積極破綻主義。關於「難以維持婚姻之重大
      事由」，係以婚姻是否已生破綻而無回復之希望為其判斷
      之標準。而婚姻是否已生破綻無回復之希望，則應依客觀
      之標準，即難以維持婚姻之事實，是否已達於倘處於同一
      狀況，任何人均將喪失維持婚姻意欲之程度而定。至於同
      條項但書所規定「難以維持婚姻之重大事由應由夫妻之一
      方負責者，僅他方得請求離婚」，乃因如肯定有責配偶之
      離婚請求，無異承認恣意離婚，破壞婚姻秩序，且有背於
      道義，尤其違反自己清白之法理，有欠公允，同時亦與國
      民之法感情及倫理觀念不合。倘夫妻雙方均為有責時，則
      應衡量比較雙方之有責程度，而許責任較輕之一方向應負
      主要責任之他方請求離婚，如雙方之有責程度相同，則雙
      方均得請求離婚，以符公平，是責任較重之一方不得向責
      任較輕之他方請求離婚。
（二）兩造婚後與被告母親同住，原告並在結婚3個月後生產，
      角色在短時間內從女兒變化為人妻、人媳、人母，若調適
      不當，確實容易造成心理上之負擔及壓力，而新婚夫妻來
      自不同之家庭，在相處上本須有一段之磨合期間，始能瞭
      解彼此之個性，並自我調適，在磨合期間因意見不合而起
      爭執，在所難免，而此亦為夫妻學習溝通、忍讓、包容使
      婚姻達成圓滿必經之途，因此新婚夫妻因意見不合，發生
      爭執，絕難謂係婚姻之破綻。又職業婦女須兼顧工作及家
      庭，較之一般家庭主婦更為辛苦，但打理家務、煮飯，縱
      於現今工商進步之社會，亦不能免，夫妻應如何分擔家務
      ，以減輕職業婦女之負擔，亦為夫妻相處之重要課題，唯
      有透過不斷的溝通、協調才能使新婚生活減少磨擦。兩造
      結婚迄至原告生子，僅短短 4個月，因個性不合，發生爭
      執，勢所難免，原告雖泛稱與被告談論工作、生活上之事
      ，被告均不予理會。然被告母親即證人朱韻如證稱：兩造
      在 98年10月7日原告離家前不會吵架，伊幫原告做月子，
       並無婆媳問題，不知原告為何坐月子期間急著打包、急
      著離家？原告一直吵，被告不想聽，勸原告不要這樣等語
      （見本院卷第 54-55頁）；而被告哥哥即證人朱紋德亦證
      稱：兩造婚後雖有小爭執，但未曾大吵，原告在小孩出生
      後第三天突然表示要回家，之後為了離婚問題與被告發生
      爭執，親家母到家裡瞭解狀況，當天告訴親家母兩造相處
      狀況，讓親家母瞭解，很多事實並非如原告所述等語（見
      本院卷第 55-56頁）。又原告母親即證人周秀錦證稱：兩
      造婚後為一些小細節吵架， 9月底生完小孩，吵得更兇，
      原告的婆婆曾因不高興原告帶小孩回娘家，打電話罵原告
      ，兩造經常吵架，被告把原告當隱形人不講話，到被告家
      裡欲瞭解吵架原因，親家母對原告很嚴厲等語。足見兩造
      係於原告生產後，產生較大之爭執，婆媳問題亦因此發生
      ，然並不見原告嘗試改善婆媳間之問題，而其在結婚近短
      短 4個月不到即提出離婚之要求，面對婚姻之態度顯然過
      於草率，且不負責任，又在被告不願離婚時，不尋求理性
      溝通方式，率性、負氣離家，被告未主動找原告返家，與
      原告家人協商、溝通，造成婚姻裂痕加劇，或有可議之處
      ，然被告迄今仍然期望維持圓滿之婚姻，婚姻之裂痕並非
      不能修復，原告單方無維持婚姻之意願，尚難謂兩造有難
      以維持婚姻之重大事由；況且，兩造婚姻發生破綻，原告
      之可責程度顯然高於被告。故原告依民法第 1052條第2項
      規定，原告請求離婚，並無理由，應予駁回。
五、本件事證已臻明確，兩造其餘攻擊、防禦方法，於判決結果
    之認定，不生影響，毋庸一一論述，附此敘明。
六、結論：
    原告之訴為無理由，依民事訴訟法第78條，判決如主文。
中    華    民    國  100    年    3     月     2     日
                      家事法庭法      官  吳素勤
以上正本係照原本作成。
如對本判決上訴，須於判決送達後20日內向本院提出上訴狀。如
委任律師提起上訴者，應一併繳納上訴審裁判費。
中    華    民    國  100    年    3    月     2      日
                              書  記  官  郭麗琴